臺灣高等法院刑事判決
110年度上訴字第604號
上  訴  人  
即  被  告  李鴻文

選任辯護人  張進豐律師
            魯忠軒律師
            謝俊傑律師
上列上訴人因違反毒品危害防制條例等案件，不服臺灣新北地方
法院109年度訴字第1008號，中華民國109年12月31日第一審判決
（起訴案號：臺灣新北地方檢察署109年度偵字第27366號、第28
628號），提起上訴，本院判決如下：
    主  文
上訴駁回。
    事  實
一、李鴻文㈠明知甲基安非他命為毒品危害防制條例所管制之第
    二級毒品，依法不得販賣，竟仍基於營利意圖而販賣第二級
    毒品之犯意，於民國109年4月13日下午6時39分許，以所持
    有之0000000000門號行動電話，與孫樹崙聯繫雙方欲交易甲
    基安非他命之價款及交易地點事宜後，於同日下午6時55分
    至新北市○○區○○街○○巷，交付甲基安非他命1包（重量約1公
    克多）予孫樹崙，並收取價金新臺幣（下同）3,000元。㈡又
    明知海洛因係毒品危害防制條例所管制之第一級毒品，甲基
    安非他命屬於藥事法所列之禁藥，非經主管機關允許，不得
    轉讓，竟另基於轉讓第一級毒品及禁藥之犯意，於109年7月
    21日晚間9時許，與張瀞文相約至新北市○○區○○○街000○0號○
    ○汽車旅館○○號房，而無償提供不詳數量之甲基安非他命（
    無證據證明淨重10公克以上）及海洛因（無證據證明淨重5
    公克以上）予張瀞文施用。
二、案經臺北市政府警察局北投分局移送臺灣新北地方檢察署檢
    察官偵查起訴。
    理  由
壹、程序部分：
一、本件證人孫樹崙、張瀞文均已於原審審理時到庭接受被告及
    其辯護人之詰問，且渠2人於審理中之證述，與警詢及偵查
    中證述關於本件被告犯行之基本待證事實大略一致，基於實
    質的直接審理主義之精神，本件認定被告犯罪事實所憑之供
    述證據，並無再引用證人孫樹崙、張瀞文於警詢及偵查中所
    為證述之必要性，核先敘明。
二、被告及其辯護人上訴意旨主張，證人孫樹崙於警詢之證述，
    警察有誘導指認嫌疑人之事實，且指定被告讓孫樹崙指認，
    指認程序有瑕疵，因此證人孫樹崙於警詢之供述並無證據能
    力，應以法院勘驗之筆錄為準。惟本院並未援引證人孫樹崙
    於警詢之陳述，作為認定被告犯罪事實之證據，且被告與證
    人孫樹崙確有如通聯譯文之通聯對話，嗣並相約見面，被告
    甚至向證人孫樹崙取得現金4,000元，亦據被告供述明確(詳
    見下述)，則縱證人孫樹崙於警詢時曾指認錯誤，並經警向
    證人孫樹崙再次確認，或有指定被告予證人孫樹崙指認之瑕
    疵，亦與本院上述所述，僅採用證人孫樹崙於審判中之證述
    ，作為認定被告犯罪事實之證據能力無何關涉。
三、拘提被告，應用拘票。拘票，應記載左列事項：一、被告之
    姓名、性別、年齡、籍貫及住、居所。但年齡、籍貫、住、
    居所不明者，得免記載。二、案由。三、拘提之理由。四、
    應解送之處所。刑事訴訟法第77條第1項定有明文。又檢察
    官、檢察事務官、司法警察官或司法警察逮捕被告、犯罪嫌
    疑人或執行拘提、羈押時，雖無搜索票，得逕行搜索其身體
    、隨身攜帶之物件、所使用之交通工具及其立即可觸及之處
    所。同法第130條亦定有明文。本件警方係持拘票至新北市○
    ○區○○○街000○0號○○汽車旅館○○號房拘提被告，而拘票係對
    人之強制處分，以拘提應受拘提之人為目的，是以僅需記載
    被告之住居所，而無所謂應拘提處所之限制，此與對住宅或
    其他處所之搜索，係屬對物之強制處分，依同法第128條第2
    項第3款之規定應受「應加搜索之處所」之限制不同，此觀
    上開法文之規定甚為明確。是依上開規定，警方係持拘提被
    告之拘票，至上開處所拘提被告，自不受拘票上所載被告住
    所始得拘提之限制，實施拘提時，自亦得對現場立即可觸及
    之處所實施附帶搜索，因此所扣得之本案證物，自均有證據
    能力。是被告及其辯護人上訴意旨主張，從卷內並無從得知
    檢方是用什麼理由及什麼證據知道被告李鴻文有符合刑事訴
    訟法第76條逕行拘提的法定事由，故開立之拘票是有問題的
    ，這次的拘捕與後面附帶搜索、扣押及衍生的證物，都沒有
    證據能力。又從卷內的搜索票及拘票可知，是在7 月20日開
    立，上面拘捕搜查的地點都是李鴻文的住居所，即淡水及北
    投的地址，為何警方沒有依照搜索票上載地址搜索，反而到
    ○○街○○ 之○○ 號○○汽車旅館搜捕，警方是以何理由知道7 月
    22日當天李鴻文是在新北市○○區○○街000 ○0號○○汽車旅館，
    該地點為第三人處所，如果是以刑事訴訟法第131條緊急搜
    索的規定認為李鴻文在裡面，為何搜索筆錄並未記載，也未
    進行事後陳報，本件搜捕是違法的，扣案證據也沒有證據能
    力云云，法律見解顯有誤會。
四、至本件係因被告涉犯毒品危害防制條例第4條之罪，經臺灣
    新北地方法院審核後核發通訊監察書進行監聽在案，顯已足
    以認定被告涉有販賣毒品之重大嫌疑，此有臺灣新北地方檢
    察署110年7月12日函覆本院之監聽相關卷證資料在卷可稽(
    本院卷第317至335頁)，嗣並據下述監聽所得，而由檢察官
    簽發拘票在上址拘提被告到案偵辦，甚為明確。被告及其辯
    護人上訴意旨辯稱，卷內並無證據可以證明檢察官簽發拘票
    係合於刑事訴訟法第76條逕行拘提之要件，因此非法拘提所
    為之附帶搜索扣得之衍生證據係屬違法取得，應無證據能力
    云云，顯係對於卷內明白之證據視而不見，未依據客觀證據
    而空言辯解，亦無理由。
五、本判決除上開以外其餘認定事實所引用之非供述證據，並無
    證據證明係公務員違背法定程序所取得，且就本案待證事實
    復具有相當關連性，亦無刑事訴訟法第159條之4顯有不可信
    之情況與不得作為證據之情形，且經本院於審理期日依法進
    行證據之調查、辯論，依同法第158條之4規定之反面解釋，
    亦均應有證據能力。　　　　
貳、實體部分：
一、認定犯罪事實所憑之證據及理由：
　㈠販賣第二級毒品部分：
　　訊據被告固不否認0000000000的門號是其在使用，109 年4 
    月13日下午6 時39分，也有用上開行動電話與證人孫樹崙通
    話，通訊監察譯文的內容就是其與孫樹崙的對話，同日下午
    6 時55分也確有與孫樹崙在○○區○○街○○巷碰面等情(本院卷
    第415至416頁)，惟矢口否認有以3,000元之代價販賣重量約
    1公克之甲基安非他命予孫樹崙，辯稱：我沒有交付安非他
    命1 包給他，我是跟孫樹崙借錢，應該是借了4,000元云云
    ，經查：
　⒈被告確有於109年4月13日下午6時39分電話聯繫證人孫樹崙，
    並相約至新北市樹林區忠孝街61巷碰面，雙方碰面後，被告
    有自證人孫樹崙取得現金4,000元；而被告亦供認下述通聯
    記錄，係其與證人孫樹崙間之通訊紀錄等情，均據供承在卷
    （見原審卷第57、132頁、本院卷第415頁），此核與證人孫
    樹崙於原審審理中之證述相符（見原審卷第193頁），並有
    相關通訊監察譯文在卷可稽（見偵一卷第35頁），此部分事
    實，首堪認定。
　⒉依被告與證人孫樹崙間通訊監察譯文內容，顯示如下：「
　　被告：你身上有現金嘛。
　　證人孫樹崙：3000吧。
　　被告：可以多拿一點，先拿一點借我，我要進那個。
　　證人孫樹崙：大概4000吧。
　　被告：可以多拿就先借我。
　　證人孫樹崙：最多就4000阿，今天有提出申請。
　　被告：我先過去，你可以多就。
　　證人孫樹崙：喔，有東西嗎？
　　被告：廢話，不然我怎麼會過去找你。
　　證人孫樹崙：哦，對阿，本來要打電話給你，你就找來了。
    」（見偵一卷第35頁），上開對話內容所指「東西」一詞，
    被告亦坦承係指為毒品甲基安非他命（見原審卷第57頁、本
    院卷第415至416頁），而由雙方對話文義觀之，當時係由被
    告主動探詢證人孫樹崙身上有無現金可借，待證人孫樹崙表
    示金額後，隨即反問被告有無攜帶毒品，被告乃應允，並回
    應此為前往找證人孫樹崙之目的；再參酌證人孫樹崙於原審
    之下述證述補強可知，被告與證人孫樹崙之間存有特殊默契
    ，且雙方所提「借款」與「毒品」間亦具一定關聯性，甚為
    明確。是被告及其辯護人上訴意旨辯稱，自監聽譯文之內容
    無從得知被告與孫樹崙有上開毒品交易之事實，且上開通聯
    紀錄僅係通常話語，而非曖昧暗語，無從補強證明被告有販
    賣毒品給證人孫樹崙乙節云云，顯無理由。
　⒊證人孫樹崙已於原審審理中到庭證稱略以：「當時是要向被 
    告購買安非他命，被告打電話來跟伊確認本次交易安非他命
    之數量與金額，意思是叫伊先給一些錢讓他去進，伊心裡想
    先拿錢給他會不會拿不到東西，所以被告一來就先拿1克的
    量給伊，然後伊錢才給他，被告是先跟我拿錢去調貨，伊後
    來跟他要求毒品等於是對價，亦即伊可拿到等價毒品，這樣
    伊才會同意被告，伊並不是單純借錢給被告，故本件通聯譯
    文中被告先跟伊確認錢的金額，之後伊問被告有無毒品，兩
    者是有關連性，被告知悉借款4,000元會因之後所提供毒品
    而抵銷債務，以此作為對價，當時是以借款為代號，本次伊
    實際向被告購買一包安非他命的對價就是3,000元，而剩下
    的1,000元是伊之前跟被告買安非他命所積欠的費用，本次
    交易有成功，伊確實有給被告4,000元，有拿到1包安非他命
    」等語（見原審卷第192至201頁），亦與被告所上述供稱，
    當天有拿到4,000元乙節，若合符節。依上述一連串之相關
    證據足見，被告與證人孫樹崙當時雙方見面確實係為毒品交
    易，縱使相關通聯譯文內容係以「借款」名義，惟觀其前後
    文義解釋，仍與毒品交易相關，此與毒品交易常見的隱諱、
    簡短、極富默契的暗語通話內容無異。衡諸常情，販毒者皆
    以暗語互相聯繫，避免遭監聽者察覺風險，且一開始又係被
    告主動詢問證人孫樹崙，則證人孫樹崙自無甘冒偽證而誣指
    被告之風險，堪信證人孫樹崙上開所證述與通聯記錄內容相
    符，應足採信。是以，本件被告確有與證人孫樹崙在新北市
    ○○區○○街○○巷會面，證人孫樹崙以3,000元代價向被告購買1
    包甲基安非他命乙節，確屬事實無訛。
　⒋證人孫樹崙雖就本次毒品交易價格一度證稱為2,500元，然其
    於原審審理中嗣已澄清係3,000元（見原審卷第198頁），是
    此部分毒品交易價格業經證人孫樹崙當庭確認在案；又證人
    孫樹崙就案發前與他人或被告間之他次交易毒品內容、數量
    ，及為警扣得之殘渣袋，無從確定究竟哪一個是向被告購買
    毒品所遺留之枝微細節，縱有證述不一之情形，然此乃因人
    類對於事物之注意及觀察，有其能力上之限制，未必如攝影
    機或照相機般，對所發生或經歷的事實能機械式無誤地捕捉
    ，亦未必能洞悉事實發生過程之每一細節及全貌。況常人對
    於過往事物之記憶，隨時日之間隔而漸趨模糊或失真，自難
    期其如錄影重播般地將過往事物之原貌完全呈現。此外，因
    個人教育程度、生活經驗、語言習慣之不同，其表達意思之
    能力與方式，亦易產生差異。故供述證據每因個人觀察角度
    、記憶能力、表達能力、誠實意願、嚴謹程度及利害關係之
    不同，而有對相同事物異其供述之情形發生，而其歧異之原
    因，未必絕對係出於虛偽所致。然其對於本件待證事實，即
    確係向被告購買毒品1包之數量、價格、時間、地點等基本
    待證事實，證述則始終一致，自堪採信。被告及其辯護人上
    訴意旨僅以證人孫樹崙於偵審中歷次陳述關於遭搜索之殘渣
    袋出自何處、是否有向被告以外之人購買毒品、交易毒品之
    對價、雙方如何進行毒品買賣之解釋等枝微末節之細節不一
    致，即謂證人孫樹崙所證述不可採信，依上所述，顯無理由
    。再依被告與證人孫樹崙之間上開通聯紀錄，被告係主動向
    孫樹崙詢問現金、借款，可見被告與證人孫樹崙之間確有毒
    品交易往來之交情匪淺，否則一般人豈可能無來由向不認識
    之人借款，更足徵證人孫樹崙與被告之間並無任何恩怨情仇
    ，更不可能為了圖供出毒品上游邀獲減刑而無端誣陷被告。
    是被告及其辯護人上訴意旨以本件並未扣得販售之毒品、價
    金、磅秤、分裝杓、分裝袋或帳冊，而僅證人孫樹崙之單一
    供述為證據，且證人孫樹崙所證述之內容多有瑕疵不一致，
    證人孫樹崙可能為圖供出毒品上游邀獲減刑而誣陷被告，應
    不可採信為辯解，亦無足採信。
　⒌販賣毒品之所謂販賣行為，係行為人基於營利之目的，而販
    入或賣出毒品而言。販賣毒品者，其主觀上須有營利之意圖
    ，且客觀上有販賣之行為即足構成，至於實際上是否已經獲
    利則非所問。又販賣毒品係違法行為，亦無公定價格，可任
    意分裝增減份量及純度，且每次買賣之價格、數量，亦隨時
    依雙方之關係深淺、資力、需求量、對行情之認知、來源是
    否充裕、查緝是否嚴緊、購買者被查獲時供出來源之可能風
    險評估等因素，而異其標準，故常機動調整，非可一概而論
    。從而，販賣之利得，除非經行為人詳細供出其販賣毒品之
    進價及售價，且數量俱臻明確外，實難察得其具體得利之實
    情；然販賣者從價差或量差中牟利，方式雖異，惟其販賣之
    目的在於意圖營利則屬同一。是舉凡有償交易，除足以反證
    其確係另基於某種非圖利本意之關係外，尚難祇因無法查悉
    其精確之販入價格，作為是否高價賣出之比較，即謂其無營
    利之意思而阻卻販賣犯行之追訴。再者，毒品之價格不低，
    取得不易，苟無利可圖，應無甘冒被查緝法辦之風險，平白
    無端轉讓他人，而有從中賺取價差或量差以牟利之意圖（最
    高法院106 年度台上字第1229號、105 年度台上字第2185號
    、105年度台上字第738號判決意旨參照）。本件依被告與證
    人孫樹崙間之通聯對話，以及證人孫樹崙之證述，具備常見
    之交付金錢及毒品之行為，外觀上顯均具備販賣毒品犯行之
    毒品與金錢交易之構成要件，對被告而言應極具風險性。被
    告與證人孫樹崙間復無特殊交誼情事，可認為彼此間具有深
    厚情誼願為對方甘冒重刑之風險，衡情被告當無甘冒遭查獲
    重罰之重大風險為證人孫樹崙無償張羅取得、並奔走交付毒
    品，而毫無可能賺取轉手間價差或量差利潤之理。況查，被
    告當日確有收取證人孫樹崙所交付現金4,000元（含積欠債
    務1,000元），業據本院認定如上，亦足認被告確有從中賺
    取買賣價差或量差牟利之意圖及主觀犯意無訛。　
　㈡轉讓毒品及禁藥部分：　
　　訊據被告固坦承109 年7 月21日晚間9 時許，有與張瀞文用
    LINE聯繫，當時是開車載張瀞文到○○汽車旅館○○號房，而且
    隨身有攜帶第一、二級毒品到現場(本院卷第416至417頁)，
    惟矢口否認有轉讓毒品及禁藥給張瀞文，辯稱：是她自己私
    下拿我放在床上的海洛因及甲基安非他命施用，且證人張瀞
    文與其驗尿反應不同，又該吸食器僅查驗出甲基安非他命成
    分，並無嗎啡成分，其並無轉讓第一、二級毒品給證人張瀞
    文云云。惟查：
　⒈被告確有於109年7月20、21日以Line聯繫證人張瀞文，並於7
    月21日晚間9時許，雙方共同前往新北市○○區○○○街000○0號○
    ○汽車旅館○○號房，當時被告同時攜帶扣案之第一、二級毒
    品到場，而證人張瀞文也確有在場施用被告所攜帶至現場之
    第一、二級毒品等情，迭據被告於原審及本院供述明確（見
    原審卷第56、132、133頁、(本院卷第416至417頁)，此部分
    核與證人張瀞文於原審中之證述相符（原審卷第205頁），
    並有相關Line對話紀錄截圖、保安警察第二總隊刑事警察大
    隊搜索扣押筆錄、扣押物品目錄表、查獲現場及扣案物照片
    、交通部民用航空局航空醫務中心109年8月5日航藥鑑字第0
    000000號毒品鑑定書、臺北市政府警察局109年北市鑑毒字
    第258號鑑定書及證人張瀞文之濫用藥物檢驗報告等件在卷
    可稽（見偵一卷第41至64、79至87、99至103、227至228、2
    35、原審卷第233至235頁），此部分事實，首堪認定。
　⒉細觀卷附證人張瀞文之尿液檢驗報告內容，顯示其安非他命
    、甲基安非他命、嗎啡、可待因濃度為8120ng/m l、63920n
    g/ml、12690ng/ml、1590ng/ml，遠超過相關閾值甚多，且
    依證人張瀞文於原審審理中證稱，其至案發現場前，尚未施
    用毒品等語（見原審卷第216頁），顯見證人張瀞文施用第
    一、二級毒品不久後遭警方查獲，足認證人張瀞文應係案發
    時在場施用第一、二級毒品無訛。本件扣案吸食器雖僅查驗
    出甲基安非他命成分，未見嗎啡成分，有交通部民用航空局
    航空醫務中心109年8月5日航藥鑑字第0000000號毒品鑑定書
    附卷可參（見偵一卷第227頁），然證人張瀞文到庭具結證
    稱：伊係以吸食器施用第二級毒品甲基安非他命，而以自備
    針筒施用第一級毒品海洛因等語明確（見原審卷第215至217
    頁），是即使扣案之吸食器未驗出嗎啡成分，然證人張瀞文
    既係透過自備針筒注射施用第一級毒品，則扣案吸食器內僅
    查驗出甲基安非他命成分，並無嗎啡成分，亦與常理無違，
    是被告及其辯護人此部分上訴意旨所辯，洵無足採。至被告
    之尿液檢驗報告內容，並無顯示可待因陽性反應乙節，雖有
    被告之濫用藥物檢驗報告在卷可參（見偵一卷第239頁），
    惟參以證人張瀞文前揭所述，其既以自備針筒而非共用扣案
    之吸食器來施用第一級毒品海洛因，則被告驗尿報告結果縱
    與證人張瀞文不同，然此本即端視各人施用毒品之方式、劑
    量多寡，以及個人施用毒品後之代謝差異本質不同所使然，
    自不能據推翻證人張瀞文之證言可信性；況被告亦自承當天
    確有攜帶第一、二級毒品到場，而證人張瀞文當天確亦有施
    用其所攜帶至現場之第一、二級毒品，已如上述。是被告及
    其辯護人此部分所辯，仍無礙於證人張瀞文確有施用被告攜
    帶至現場毒品之事實。
  ⒊再徵諸案發前被告與證人張瀞文間Line對話紀錄，證人張瀞
    文曾向被告多次提及「留長髮、燙一次、八分」等購買海洛
    因數量之曖昧暗語，被告隨即回應「至少4000起跳」等相關
    價格訊息，又被告除請求證人張瀞文到場協助製作吸食工具
    外，並向證人張瀞文表示「都有準備一些（長頭髮）、怎麼
    可能把你的事情給忘了」、「你有沒有要幫我炒今天你看到
    的那蔡」等語，此有雙方Line對話截圖附卷可稽（見偵一卷
    第41至64頁），並經證人張瀞文到庭確認上開「長頭髮」所
    指為海洛因、「幫忙炒菜」所指為一起吸食毒品無訛，而被
    告於原審審理中亦不否認，上開Line所提準備「長頭髮」一
    詞與「毒癮」本身有關（見原審卷第224頁），況被告於本
    院審理中也供承：我去便利商店去買材料，然後進入○○汽車
    旅館○○號房之後，就把所有的材料及第一、二級毒品都放在
    床上(本院卷第416頁)等語。由此可見，被告在案發前已明
    知證人張瀞文有向其索取毒品施用之需求，仍允諾並且確實
    有攜帶第一、二級毒品到場；又被告與證人張瀞文雙方在碰
    面前，也已相約共同製作吸食器具並分別使用施用毒品。顯
    見被告主觀上確係有一併提供攜帶至現場的第一、二級毒品
    予證人張瀞文施用之意思甚明。再依證人張瀞文於原審審理
    中亦具結證稱略以：我在吸食毒品時，被告有在旁邊，我並
    沒有趁被告不注意或在被告不同意情況下用他的東西，被告
    當時的確真的有提到東西放在桌上，要用就可以拿去用，因
    為被告確實有傳達我可以施用他所帶去毒品的意思，我有接
    收到這個意思，所以才拿去施用，在施用海洛因及安非他命
    時，被告都在場也有看到我施用毒品，被告沒有任何反對表
    示等語（原審卷第212、213、217頁）。況依被告與證人張
    瀞文之對話內容，雙方尚且相約製作施用毒品之器具、施用
    毒品，被告復攜帶毒品至現場，可見證人張瀞文與被告之間
    毫無怨隙，並無甘冒偽證而誣指被告風險，或圖供出毒品來
    源或邀寬典之可能性存在，堪信證人張瀞文所為前揭證述確
    屬實在。本件被告與證人張瀞文在新北市○○區○○街○○之○○號
    ○○汽車旅館○○號房內時，確係由被告提供第一、二級毒品給
    證人張瀞文無償施用乙節，足堪認定無訛。被告及其辯護人
    上訴意旨辯稱：是證人張瀞文自己拿毒品去施用、證人張瀞
    文的毒品上游不只一個，可能係為脫罪、獲邀減刑才誣指被
    告云云，並無理由。
　⒋人類對於事物之注意及觀察，有其能力上之限制，未必如攝
    影機或照相機般，對所發生或經歷的事實能機械式無誤地捕
    捉，亦未必能洞悉事實發生過程之每一細節及全貌。況常人
    對於過往事物之記憶，隨時日之間隔而漸趨模糊或失真，自
    難期其如錄影重播般地將過往事物之原貌完全呈現。此外，
    因個人教育程度、生活經驗、語言習慣之不同，其表達意思
    之能力與方式，亦易產生差異。故供述證據每因個人觀察角
    度、記憶能力、表達能力、誠實意願、嚴謹程度及利害關係
    之不同，而有對相同事物異其供述之情形發生，而其歧異之
    原因，未必絕對係出於虛偽所致，已如上述。證人張瀞文雖
    就其施用第一級毒品方式，曾一度證稱係以玻璃球燒烤與第
    二級毒品共同為之，然其於原審審理中已澄清，應係以自備
    針劑施用第一級毒品，之前會說以玻璃球燒烤，係因為當時
    警方沒有扣到針筒，所以才會這樣說等語（見原審卷第215 
    頁），是此部分施用第一級毒品方式既經證人張瀞文當庭確
    認在案，而且被告也供稱：我喜歡她，跟她沒有糾紛仇隙(
    原審卷第132頁)，可見證人張瀞文也沒有杜撰、捏造誣陷被
    告之動機。又證人張瀞文針對本次被告事前有表示可施用其
    毒品一事之基本構成要件事實證述明確，被告及其辯護人上
    訴意旨僅以證人張瀞文於警、偵及審判中之證述有枝微細節
    不一致，或關於施用毒品之過程及方式不一致，即謂證人張
    瀞文之證述不可採信，依上所述，並無理由。
　⒌另證人張瀞文於案發後與被告間發生性行為，究竟是否出於
    性交易目的，雖涉及證人張瀞文個人主觀臆測，仍無礙其針
    對本次施用毒品係已取得被告同意下轉讓情形所為證言之可
    信性。再者，本案雖未扣得證人張瀞文施用毒品之針筒，然
    證人張瀞文也已明確證稱，不知道為何警方沒扣到(見原審
    卷第218至218頁)，至於警方為何當時沒扣到針筒之原因多
    端，可能係搜查未臻詳盡、或有遺漏等情，論理上均非無可
    能；況被告也供認，證人張瀞文當時確有施用第一級毒品，
    已如上述，從而自不能僅以當時警方未扣得針筒，即據而反
    推證人張瀞文所證述不實。是被告及其辯護人上訴意旨辯稱
    ，證人張瀞文所言前後多有瑕疵，且現場未扣得針筒，可見
    證人張瀞文所證述不實云云，洵無足採。
  ㈢綜上證據及理由，本件被告如事實欄所犯事證均屬明確，堪
    予認定，被告上訴意旨所辯，均無可採，自應依法論罪科刑
    。
二、論罪科刑部分：
  ㈠按行為後法律有變更者，適用行為時之法律，但行為後之法
    律有利於行為人者，適用最有利於行為人之法律，刑法第2
    條第1 項定有明文。被告為本案行為後，毒品危害防制條例
    第4 條第2 項之規定，於109 年1 月15日修正公布，於同年
    7 月15日施行生效，修正後已提高有期徒刑及罰金刑之法定
    刑度，經綜合比較新、舊法之適用結果，修正前毒品危害防
    制條例第4條第2項規定之法定本刑較輕，適用修正後規定並
    未較有利於被告，自應依刑法第2條第1項前段規定，適用被
    告行為時即修正前毒品危害防制條例之相關規定。
  ㈡海洛因、甲基安非他命均具有成癮性、濫用性及對社會危害
    性，分別為毒品危害防制條例第2條第2項第1、2款所規範之
    第一、二級毒品，不得非法販賣、轉讓。又甲基安非他命雖
    係毒品危害防制條例第2條第2項所定之第二級毒品，亦屬藥
    事法所稱之禁藥，而明知為禁藥而轉讓者，藥事法第83條第
    1項亦定有處罰明文。行為人轉讓甲基安非他命（未達法定
    應加重其刑之一定數量）予成年男子，同時該當藥事法第83
     條第1項轉讓禁藥罪及毒品危害防制條例第8條第2項轉讓第
    二級毒品罪之構成要件，依最高法院109年度台上大字第108
    9號刑事裁定，應依重法優於輕法之原則，擇較重之轉讓禁
    藥罪論處。藥事法第83條第1項轉讓禁藥罪之法定本刑為「
    七年以下有期徒刑，得併科新臺幣五百萬元以下罰金」，較
    毒品危害防制條例第8條第2項轉讓第二級毒品罪之法定本刑
    為「六月以上五年以下有期徒刑，得併科新臺幣七十萬元以
    下罰金」為重，是轉讓甲基安非他命之第二級毒品，除轉讓
    達一定數量；或轉讓予未成年人之情形，應依毒品危害防制
    條例第8條第6項及第9條之規定加重其刑之情形外，依上所
    述，應優先適用藥事法第83條第1項之規定處斷。
  ㈢查卷內雖無明確事證可資認定被告轉讓毒品之數量，故核被
    告就事實欄一㈠所為，係犯修正前毒品危害防制條例第4條第
    2項販賣第二級毒品罪；就事實欄一㈡所為，則係另犯毒品危
    害防制條例第8條第1項之轉讓第一級毒品罪及藥事法第83條
    第1項之轉讓禁藥罪。被告販賣第二級毒品甲基安非他命，
    以及轉讓第一級毒品海洛因前持有各該毒品之低度行為，各
    為其販賣、轉讓之高度行為所吸收，不另論罪。又被告係以
    同時提供第一、二級毒品給證人張瀞文自行施用，乃一行為
    轉讓海洛因及甲基安非他命，而同時觸犯轉讓第一級毒品及
    轉讓禁藥之罪，為想像競合，應依刑法第55條之規定，從一
    重之轉讓第一級毒品罪論處。惟被告所犯事實欄一㈠、㈡2罪
    ，犯意各別，行為互殊，自應予分論併罰。
  ㈣被告前曾㈠因施用毒品案件，經臺灣新北地方法院以106年度
    審訴字第1646號判決判處有期徒刑9月、5月確定，其中有期
    徒刑9月部分，於108年1月29日執行完畢；㈡因施用毒品案件
    ，經臺灣臺北地方法院以106年度審簡字第2109號判決判處
    有期徒刑5月確定，於107年5月31日易科罰金執行完畢；㈢因
    施用毒品案件，經臺灣桃園地方法院以106年度桃簡字第195
    3號判決判處有期徒刑5月確定；㈣因施用毒品案件，經臺灣
    桃園地方法院以107年度審簡字第346號判決判處有期徒刑6
    月確定；上開㈠之有期徒刑5月部分與㈡至㈣所示之罪，經臺灣
    桃園地方法院以107年度聲字第3581號裁定應執行有期徒刑1
    年5月，並經本院以107年度抗字第1750號裁定抗告駁回確定
    ，於108年1月23日送監後再易科罰金執行完畢，有本院被告
    前案紀錄表在卷可考。本件被告於有期徒刑執行完畢後，5
    年以內故意再犯本案有期徒刑以上之2罪，均為累犯，且前
    案與本案均屬毒品犯罪；又被告係於前案執行完畢後1年半
    即再犯本案，足見其對刑罰反應力薄弱，惡性非輕，經審酌
    累犯規定之立法意旨及矯正行為人之必要性等各項情狀，認
    被告本案2次犯行，依刑法第47條第1項規定加重其刑，並未
    悖於罪刑相當原則及比例原則，除無期徒刑部分不得加重外
    ，爰均依刑法第47條第1項規定加重其刑。
  ㈤刑法第59條規定之酌量減輕其刑，必須犯罪另有特殊之原因
    與環境，在客觀上足以引起一般同情，認為即使予以宣告法
    定最低度刑，猶嫌過重者，始有其適用。被告否認販賣第二
    級毒品及轉讓第一級毒品與第二級毒品犯行，犯後態度不佳
    ，毫無悛悔之意，且本案查無被告再犯罪當時有何特殊原因
    、環境或情狀，在客觀上足以引起一般同情而顯可憫恕之情
    事，自無從依刑法第59條酌減其刑，附此敘明。
三、沒收部分：
　㈠犯毒品危害防制條例第4條至第9條、第12條、第13條或第14
    條第1項、第2項之罪者，其供犯罪所用之物，不問屬於犯罪
    行為人與否，均沒收之；又供犯罪所用、犯罪預備之物或犯
    罪所生之物，屬於犯罪行為人者，得沒收之，但有特別規定
    者，依其規定，毒品危害防制條例第19條第1項、刑法第38
    條第2項分別定有明文。是就毒品案件中關於毒品及供犯罪
    所用之物之沒收，應分別優先適用毒品危害防制條例第18條
    第1項、第19條等規定，至其餘之沒收，則回歸適用刑法沒
    收之規定。本件被告販賣第二級毒品過程中所使用門號0000
    000000號行動電話1支，係被告所有供本件犯行聯繫所用之
    物，業據被告供陳在卷，上開行動電話雖未扣案，惟仍屬被
    告供本件犯行所用之物，自應依毒品危害防制條例第19條第
    1項規定，不問屬於犯罪行為人與否，予以宣告沒收，且依
    刑法第38條第4項規定，於全部或一部不能沒收或不宜執行
    沒收時，追徵其價額。
　㈡未扣案販賣第二級毒品所得3,000元，屬被告販賣第二級毒品
    之犯罪所得，自應依刑法第38條之1第1項及第3項規定宣告
    沒收，於全部或一部不能沒收或不宜執行沒收時，追徵其價
    額，並併執行之。
  ㈢至被告為警拘提查獲時所扣得物品，因涉及被告另案施用、
    持有毒品犯行，起訴書並未聲請沒收，且無證據證明與本案
    有關，故不宣告沒收，附此說明。
四、駁回被告上訴之理由：　　
    被告上訴意旨所辯不可採之理由，業據本院指駁如上，原審
    判決同此認定，以被告所犯事證明確，依法論罪科刑及宣告
    沒收，認事用法均無違誤。再以被告之行為人責任為基礎，
    審酌被告為貪圖不法利益，販賣第二級毒品予他人牟利，並
    轉讓第一級毒品與禁藥予他人施用，助長他人施用毒品惡習
    之犯罪動機、目的及手段，危害他人身心健康及社會治安甚
    鉅；再兼衡被告犯後否認犯行之態度，販賣毒品所得、販賣
    及轉讓毒品之數量非鉅及素行非佳、自述智識程度為國中畢
    業、目前無業之生活狀況等一切情狀，就被告所犯上開2 罪
    ，分別量處如原審判決主文欄所示之刑；復衡酌被告所犯上
    開2罪態樣、手段、所侵害法益、責任非難程度、犯罪時間
    ，受刑人犯數罪所反應之人格特性，暨權衡各罪之法律目的
    、多數犯罪責任遞減、罪刑相當原則及相關刑事政策，而為
    整體評價後，綜合併定其應執行刑，亦無悖於罪刑相當原則
    ，亦堪稱妥適，被告上訴意旨仍執前詞否認犯罪為無理由，
    自應予以駁回。　　　　　　
據上論斷，應依刑事訴訟法第368條，判決如主文。
本案經檢察官徐千雅提起公訴，檢察官曾俊哲到庭執行職務。
中　　華　　民　　國　　110 　年　　10　　月　　20　　日
                  刑事第十九庭  審判長法　官  曾淑華
                                      法　官  李殷君
                                      法　官  陳文貴
以上正本證明與原本無異。
如不服本判決，應於收受送達後20日內向本院提出上訴書狀，其
未敘述上訴之理由者並得於提起上訴後20日內向本院補提理由書
（均須按他造當事人之人數附繕本）「切勿逕送上級法院」。
                                      書記官  俞妙樺
中　　華　　民　　國　　110 　年　　10　　月　　20　　日
附錄：本案論罪科刑法條全文
修正前毒品危害防制條例第4 條
製造、運輸、販賣第一級毒品者，處死刑或無期徒刑；處無期徒
刑者，得併科新臺幣2 千萬元以下罰金。
製造、運輸、販賣第二級毒品者，處無期徒刑或7 年以上有期徒
刑，得併科新臺幣1 千萬元以下罰金。
製造、運輸、販賣第三級毒品者，處7 年以上有期徒刑，得併科
新臺幣7 百萬元以下罰金。
製造、運輸、販賣第四級毒品者，處5 年以上12年以下有期徒刑
，得併科新臺幣3 百萬元以下罰金。
製造、運輸、販賣專供製造或施用毒品之器具者，處1 年以上7
年以下有期徒刑，得併科新臺幣1 百萬元以下罰金。
前五項之未遂犯罰之。

毒品危害防制條例第8條
轉讓第一級毒品者，處 1 年以上 7 年以下有期徒刑，得併科新
臺幣 1 百萬元以下罰金。
轉讓第二級毒品者，處 6 月以上 5 年以下有期徒刑，得併科新
臺幣 70 萬元以下罰金。
轉讓第三級毒品者，處 3 年以下有期徒刑，得併科新臺幣 30
萬元以下罰金。
轉讓第四級毒品者，處 1 年以下有期徒刑，得併科新臺幣 10
萬元以下罰金。
前四項之未遂犯罰之。
轉讓毒品達一定數量者，加重其刑至二分之一，其標準由行政院
定之。

藥事法第83條
明知為偽藥或禁藥，而販賣、供應、調劑、運送、寄藏、牙保、
轉讓或意圖販賣而陳列者，處7 年以下有期徒刑，得併科新臺幣
5 千萬元以下罰金。
犯前項之罪，因而致人於死者，處7 年以上有期徒刑，得併科新
臺幣1 億元以下罰金；致重傷者，處3 年以上12年以下有期徒刑
，得併科新臺幣7 千5 百萬元以下罰金。
因過失犯第1 項之罪者，處2 年以下有期徒刑、拘役或科新臺幣
5 百萬元以下罰金。
第 1 項之未遂犯罰之。